---
title: "Práctica de ANOVA de una vía"
editor: visual
editor_options: 
  chunk_output_type: inline
---

Estos paquetes deben estar instalados:

```{r}
#| eval: false
install.packages("hypr")
install.packages("haven")
install.packages("dplyr")
install.packages("broom")
install.packages("sjPlot")
install.packages("forcats")
```

Active los paquetes instalados.

```{r, warning = FALSE, message = FALSE}

library(hypr)
library(dplyr)
library(haven)
library(broom)
library(sjPlot)
library(forcats)
```

Importe el archivo de datos **smartphone.sav** con la función `read_sav()` y guarde el resultado en un objeto llamado `smartphone`.

```{r}

```

Este archivo proviene del repositorio asociado al estudio publicado en Gao, Jia, Fua, Olufadib, Huanga (2020).

Seleccione las variables `EducationalLevel` y `L`.

```{r}

```

En cuanto a la variable `L`, en el artículo se dice lo siguiente (p. 3): *Smartphone use disorder was measured using the Mobile Phone Addiction Index* \[...\] *the Smartphone Use Disorder scale was used to measure developmental outcome of the participants instead of clinical diagnosis. High scores on the Smartphone Use Disorder measure indicates a higher tendency of addictive smartphone use*.

Verifique con `glimpse()` qué tipos de columnas incluye el objeto `smartphone`.

```{r}

```

Transforme la columna `EducationalLevel` en una variable de tipo `character` con las funciones `mutate()` y `as.character()`.

```{r}
smartphone <- smartphone |>
  mutate( = as.character())
```

Transforme el predictor `EducationalLevel` en una variable de tipo `factor`.

```{r}
smartphone <- smartphone |>
  mutate( = fct(, levels = c("1", "2", "3")))
```

Verifique que `EducationalLevel` es realmente una variable de tipo `factor` de dos maneras: con la función `is.factor()` y con la función `levels()`.

```{r}
is.factor()
```

```{r}
levels()
```

Asigne nombres más informativos a los niveles de `EducationLevel` con la función `fct_recode()`. Para este ejemplo, `elementary = "1"`, `middle = "2"` y `high = "3"`.

```{r}
smartphone <- smartphone |>
  mutate(EducationalLevel = fct_recode(
    EducationalLevel, 
    elementary = , 
    middle = ,
    high = ))
```

Verifique que el cambio se realizó con la función `levels()`.

```{r}
levels()
```

Para la variable `EducationalLevel` podríamos pensar en varias comparaciones, sin embargo, vamos a comparar la media de cada grupo con la gran media. En este ejemplo, la gran media corresponde simplemente a la media de la variable de respuesta (`L`) sin tomar en cuenta el nivel educativo de la persona.

Recuerde que con un factor de $m$ niveles, solo podemos realizar $m-1$ contrastes.

```{r}
contrasts(smartphone$EducationalLevel) <- contr.hypothesis(
  
  CON1 =         , 
  CON2 =         ,
  
  levels = levels(smartphone$EducationalLevel))

contrasts()
```

Estime los modelos C y A. La variable de respuesta es `L` y el predictor es `EducationalLevel`.

```{r}
modeloC <- lm()
modeloA <- lm()
```

Compare ambos modelos para ver si el modelo A con el predictor reduce significativamente el error respecto del modelo C sin predictores.

```{r}
anova() |>
  tidy()
```

Muestre los coeficientes de regresión del modelo A.

```{r}
 |>
  tidy(conf.int = TRUE) |>
  select(term, estimate, conf.low, conf.high, p.value) |>
  mutate(across(where(is.numeric), \(x) round(x, 5)))
```

Explique la relación que hay entre los valores calculados dentro del objeto `resumen` y los coeficientes de regresión del modelo A.

```{r}
resumen <- smartphone |>
  summarise(.by = EducationalLevel, medias = mean(L)) |>
  mutate(intercepto = mean(medias), pendiente = medias - intercepto)
```

La columna **medias** muestra las medias de cada grupo. La columna **intercepto** muestra la gran media, es decir, la media de las medias de los tres grupos. La columna **pendiente** muestra las diferencias de la media de cada grupo y la gran media. Aunque es posible calcular tres pendientes, los contrastes solo permiten poner a prueba la significancia estadística de dos diferencias, ya que la tercera diferencia es redundante.

Muestre los gráficos de medias y de efectos (pendientes, coeficientes de regresión o diferencias de medias) para entender mejor los resultados.

```{r}
plot_model(    , terms = "EducationalLevel", type = "pred")
plot_model(    , type = "est")
```

# Referencia

Gao, Q., Jia, G., Fu, E., Olufadi, Y., & Huang, Y. (2020). A configurational investigation of smartphone use disorder among adolescents in three educational levels. *Addictive Behaviors*, *103*, 106231.
